【裁判字號】    96,易,598
【裁判日期】    970229
【裁判案由】    違反商標法
【裁判全文】
臺灣臺北地方法院刑事判決               96年度易字第598號
公  訴  人  臺灣臺北地方法院檢察署檢察官
被      告  丙○○
選任辯護人  張致祥律師
上列被告因違反商標法案件，經檢察官提起公訴（九十五年度偵
字第一五七九二號），本院判決如下：
    主  文
丙○○明知為未得商標權人同意，於同一商品使用相同之註冊商
標之商品而販賣，處有期徒刑陸月，如易科罰金，以銀元參佰元
即新臺幣玖佰元折算壹日，減為有期徒刑參月，如易科罰金，以
銀元參佰元即新臺幣玖佰元折算壹日。扣案如附表所示之仿冒商
標商品共伍件均沒收。
    事  實
一、丙○○係址設臺北市大安區○○○路○段一八七巷五六號一
    樓酷客文化有限公司（下稱酷客公司）負責人，明知標示有
    「CHROME HEARTS 」之商標，業經美商可洛米哈特斯公司向
    我國經濟部智慧財產局申請註冊登記，取得商標專用權，其
    後於民國九十四年三月二十三日將此權利移轉登記於日商可
    洛米哈特斯日本公司（下稱可洛米公司），該商標指定使用
    於皮套、火材盒、手環、拭銀布、項鍊、戒指等專用商品，
    現均仍在專用期間，非經可洛米公司之同意或授權，不得於
    同一商品使用相同之註冊商標圖樣，或明知為上開商品而販
    、意圖販賣而陳列。詎丙○○竟基於販賣仿冒商標商品之犯
    意，於九十五年三月三日前某日時許，以不詳之進價，在不
    詳地區向姓名年籍不詳之人，買進附表所示仿冒商標圖樣之
    商品後，自即日起，在其經營位於臺北市大安區○○○路○
    段二０五巷二九弄一號酷客公司之精品店內公開陳列，並以
    每件仿冒商標商品新臺幣（下同）二千多元至一萬多元不等
    之價格，販售予不特定之人牟利。嗣受可洛米公司委任在臺
    灣處理商標權事務之人員乙○○於九十五年二月十九日前往
    上址查訪，並以五千八百元向丙○○購得仿冒可洛米公司商
    標之手鍊一條，並經警於九十五年三月三日下午四時三十分
    在上址店內當場查獲，扣得疑似仿冒上開商標圖樣商品共計
    九件（其中四件經鑑定為真品，另五件為仿冒品）等物，而
    查悉上情。
二、案經可洛米公司訴由臺北市政府警察局松山分局報告臺灣臺
    北地方法院檢察署檢察官偵查起訴。
    理  由
一、訊據被告丙○○固坦承其係酷客公司之負責人，前於九十五
    年二月十九日，在其上開酷客公司精品店內，曾以五千八百
    元價格，販賣仿冒可洛米公司商標之手鍊一條予乙○○，而
    扣案之九件物品均係其上開店內所有物品，惟矢口否認有販
    賣或意圖販賣而陳列仿冒可洛米公司商標商品之行為，辯稱
    前開扣案之九件物品全屬真品，而販賣予乙○○之仿冒手鍊
    原為其從泰國購回，供與真品比對之用，嗣因乙○○強求其
    出賣，方以五千八百元價格讓售之，但事先有明言係仿冒商
    品，又前開手鍊係伊於八十七年即購買之商品，是時告訴人
    尚未取得商標專用權，依商標法第三十條第一項第一款，應
    有善意使用規定之適用，退步言，本件亦係陷害教唆所致，
    另被告如將告訴人商品做為裝飾，另組成其他商品，仍應有
    一次耗盡原則適用云云。惟查：
    (一)本件「CHROME HEARTS 」之商標圖樣，前經美商可洛米哈
      特斯公司向我國經濟部智慧財產局申請註冊登記，取得商
      標專用權，於九十四年三月二十三日將此權利移轉登記於
      日商可洛米哈特斯日本公司，該商標指定使用於皮套、火
      材盒、手環、拭銀布、項鍊、戒指等專用商品，現均仍在
      專用期間，為被告所不爭執（見前揭本院卷第八五頁），
      並有經濟部智慧財產局商標資料檢索服務（見前揭本院卷
      第四０至七二頁）等資料在卷可稽，而被告曾於上開時、
      地販賣仿冒可洛米公司商標之手鍊一條予乙○○，亦經被
      告於警詢、偵訊及本院審理時供陳在卷（見九十五年度偵
      字第一五七九二號偵查卷第六、五二頁；前揭本院卷第一
      ０七、一二四頁），復有證人乙○○於本院審理時具結證
      述之證言可佐（見前揭本院卷第一０四頁背面），均堪信
      為真實。
    (二)扣案之九件物品，被告供稱係查扣自上開酷客公司精品店
      內，均屬可洛米公司生產之真品云云（見前揭本院卷第八
      四頁背面）。然查，鑑定人甲○○○○○ ○○○○○○○○○於本院審理
      時，先於鑑定前具結，並於當庭鑑定後陳稱：扣案之九件
      物品依前揭偵查卷第八六頁所附鑑定宣誓書（中譯文）之
      證物編號為準，編號三（皮繩頭上之擋珠）、編號四（拭
      銀布）、編號六（火柴盒）及編號九（腕帶）等物，均屬
      可洛米公司生產之真品，而編號一（以皮繩串起之有刀尖
      之心型匕首）、編號二（墓園戒指）、編號五（十字型安
      全別針）、編號七（絨革囊帶）及編號八（天使墜飾）等
      物則均係仿冒品（見前揭本院卷第八六頁），理由為：
      編號一扣案物心型匕首上方 CHROME HEARTS字樣不清楚，
      與真品字樣清悉，且CHROME在一邊，HEARTS在另一邊情形
      不同，另皮繩部分，真品僅出產絨布材質，觸感平滑，皮
      繩頭無金屬，亦與扣案物之麻花編織及皮繩頭有金屬情形
      顯有差異；編號二之真品十字圖形較大，從側面觀察戒
      指面係平整，而扣案物十字圖樣較小，側面觀察有向內凹
      陷弧度，兩者不同；編號五扣案物是鍊子上有墜子及安
      全別針，墜子上圓圈刻有字樣，惟真品並未以此方式銷售
      ，且亦無在圓圈上刻字，另扣案物墜子上三個爪子所握彎
      曲尖牙狀部分，該彎曲尖牙亦較真品為長；編號七之真
      品上應有CHROME HEARTS及USA字樣，扣案物均無前開字樣
      ，且皮革品質顯較真品為劣；編號八扣案物上載年份為
      二００三年，惟可洛米公司至二００五年始開發該項產品
      （見前揭本院卷第八六頁）等語。本院衡酌鑑定人前述鑑
      定所憑之科學原理、法則確實，所使用之目測、手觸之檢
      查方法、技術顯屬妥當，鑑定亦依照適正之程序進行，鑑
      定人並具備必要之資格，及鑑定人就其鑑定內容已為詳盡
      報告等情，堪認鑑定人前開鑑定結果應屬可採，本件編號
      一（以皮繩串起之有刀尖之心型匕首）、編號二（墓園戒
      指）、編號五（十字型安全別針）、編號七（絨革囊帶）
      及編號八（天使墜飾）等物均屬仿冒可洛米公司商標之商
      品，要可確定。
    (三)被告辯稱其於上開時、地以五千八百元價格出售仿冒可洛
      米公司商標之手鍊一條予乙○○，係基於乙○○之要求，
      伊於販賣前有明確告知係仿冒品，而該手鍊係其於八十七
      年即購買之商品，是時告訴人尚未取得商標專用權，依商
      標法第三十條第一項第一款，應有善意使用規定之適用，
      退步言，本件亦係陷害教唆所致，另被告如將告訴人商品
      做為裝飾，另組成其他商品，仍應有一次耗盡原則適用云
      云（見前揭本院卷第一一二頁、第一二一頁背面、第一二
      三頁）。查：
      (1)被告於本院審理時初始供稱酷客公司精品店有公開陳列
        其購自日本之仿冒可洛米公司商標之商品，嗣改口否認
        ，惟稱其僅曾於泰國旅遊時買過一次仿冒可洛米公司商
        標商品，此外即未購買過任何仿冒品云云（見前揭本院
        卷第一二三頁），則被告既已坦白承認有自日本購買仿
        冒可洛米公司商標商品，並公開陳列於酷客公司精品店
        內，隨後又否認有公開陳列情事，且一稱有自日本購買
        仿冒可洛米公司商標商品，一稱除曾自泰國購買前開仿
        品外，之前與之後即從未於他處購買取得，其前後供詞
        不一，互有矛盾，扞格難入，所為辯解，已值懷疑。
      (2)證人乙○○於本院審理時，具結證稱：被告酷客公司精
        品店內同時公開陳列可洛米公司之真品與仿品，提供不
        特定之客人挑選購買，伊詢問仿品之價格，從二千多元
        至一萬多元均有，而向被告購買之前開仿品手鍊一條，
        係自店內公開陳列之抽屜內取得，抽屜上層為透明玻璃
        ，客人入內即可一目瞭然，被告向其開價六千九百元，
        後打八五折，以五千八百元成交等語（見前揭本院卷第
        第一０四至一０六頁）。本院審酌證人乙○○與被告間
        不僅未有任何怨隙，且係毫不相識之人，衡情證人應無
        設詞攀誣，或虛構事實陷害被告之理，而證人到庭具結
        作證，係以刑事責任擔保其證言之真實性，是證人之前
        開證述內容，應可採信，是被告辯稱係遭證人乙○○強
        行要求，始不得已販售前開仿品手鍊一條予乙○○，應
        屬臨訟卸責之詞，顯不足採。
      (3)被告主張有商標法第三十條第一項第三款之「善意先使
        用」之阻卻違法事由，自應就其購買、使用乙節，係發
        生於告訴人商標註冊申請日前之事實，負舉證之責，惟
        本件被告均未就前揭事實舉證證明之，固已可疑。次按
        商標法第三十條第一項第三款規定：在他人商標註冊申
        請日前，善意使用相同或近似之商標於同一或類似之商
        品或服務者，不受他人商標權之效力所拘束，此所謂「
        善意」，係指非以不正當競爭為目的，被告於其酷客公
        司精品店內公開陳列販售可洛米公司真品與仿品，業如
        前述，則被告在可洛米公司商標已使用於特定商品上並
        在市場流通後，仍販售模仿可洛米公司商標之同一商品
        ，縱使言明係仿冒品，然其使用該商標之目的，係在侵
        奪他人之商業信譽，顯屬不正當之競爭手段，自不得主
        張前開善意使用他人商標之規定，至為灼然。
      (4)再按所謂耗盡原則，又稱第一次銷售理論，係指商品由
        商標專用權人或被授權人適法附貼商標而販賣流通時，
        商標權即因此耗盡（ exhausted），耗盡原則又有限於
        國內市場或國際市場皆有適用，而區分為國內耗盡理論
        與國際耗盡理論，我國商標法就此雖無明文，然參諸實
        務運作，多數均傾向真品平行輸入並未侵害商標權，而
        採國際耗盡理論之見解。本件扣案之五件仿冒商品，業
        經鑑定人鑑定結果如前述，係指編號一、二、七、八之
        扣案物本身，均係仿冒品，而編號五中，僅安全別針部
        分不確定係仿品或真品（見前揭本院卷第八六頁背面）
        ，此與被告辯稱係以真品做為裝飾，另組成其他商品之
        情形，迥然不同，且與前開耗盡原則所謂「商品由商標
        專用權人或被授權人適法附貼商標而販賣流通」毫無關
        連，是被告援引耗盡原則資為辯解，顯係牽強附會，不
        足採信。
      (5)復按，學理上所稱之「陷害教唆」，屬於「誘捕偵查」
        型態之一，而「誘捕偵查」，依美、日實務運作，區分
        為二種偵查類型，一為「創造犯意型之誘捕偵查」，一
        為「提供機會型之誘捕偵查」，前者，係指行為人原無
        犯罪之意思，純因具有司法警察權者之設計誘陷，以唆
        使其萌生犯意，待其形式上符合著手於犯罪行為之實行
        時，再予逮捕者而言，實務上稱之為「陷害教唆」；後
        者，係指行為人原已犯罪或具有犯罪之意思，具有司法
        警察權之偵查人員於獲悉後為取得證據，僅係提供機會
        ，以設計引誘之方式，佯與之為對合行為，使其暴露犯
        罪事證，待其著手於犯罪行為之實行時，予以逮捕、偵
        辦者而言，實務上稱此為「釣魚偵查」（最高法院九十
        七年度台上字第四一八號判決參照）。本件被告指稱「
        陷害教唆」之證人乙○○，乃可洛米公司在臺灣委任代
        為處理商標權事務公司之職員（見前揭本院卷第一０四
        頁），不具有司法警察權身分，本案亦未見有其他具司
        法警察權者事前或事中參與設計誘陷，乙○○是否主動
        要求被告將前開仿冒手鍊一條出售，與前揭所謂「陷害
        教唆」或「釣魚偵查」，均屬無涉，被告執之為辯詞，
        顯係投機狡飾，實不可採。
      (6)另被告請求傳訊證人洪志強，待證事實為證明被告販售
        前開仿品手鍊予乙○○情形，及本件扣案九項物品均屬
        真品云云（見前揭本院卷第一０七頁背面）。然證人乙
        ○○於本院審理時證稱：當日洪志強不在其視線內，亦
        非在場之員工，而購買過程中陸續有其他客人進出，洪
        志強並未與其說過話等語（見前揭本院卷第一０八頁）
        ，足認洪志強之證詞與待證事實無重要關係，依刑事訴
        訟法第一百六十三條之二第二項第二款規定，無須再行
        傳喚調查之。又被告亦請求傳訊當時在場之已離職員工
        為證人（見前揭本院卷第一０七頁背面），惟未據被告
        具狀補陳其姓名住址，致本院無從依法傳喚之，依刑事
        訴訟法第一百六十三條之二第二項第一款規定，顯屬不
        能調查者，亦無調查之必要，附此敘明。
    (四)綜上，被告前揭所辯無非推諉卸責之詞，均無可採，本件
      事證明確，被告犯行堪以認定，應依法論科。
二、被告行為時，刑法業於九十四年二月二日修正公布，於九十
    五年七月一日施行。依修正後之刑法第二條第一項規定「行
    為後法律有變更者，適用行為時之法律。但行為後之法律有
    利於行為人者，適用最有利於行為人之法律」。該條係規範
    行為後法律變更所生新舊法比較適用之準據法，其本身無關
    行為可罰性要件之變更，是於刑法修正施行後，應適用該條
    之規定，為「從舊從新」之比較。又該條所稱「法律有變更
    」，指行為時與裁判時之刑罰法律，關於刑罰權規範事項（
    特別指刑罰權形成規範、成罪規範、科刑規範）互有不同內
    容之規範而言。再於比較時應就罪刑有關之共犯、未遂犯、
    想像競合犯、牽連犯、連續犯、結合犯以及累犯加重、自首
    減輕暨其他法定加減原因（如身分加減）與加減比例等一切
    情形，本於統一性及整體性原則，綜其全部罪刑之結果而為
    比較。本件關於新舊法比較適用之說明如下：
    (一)商標法第八十二條定有罰金刑，而罰金刑之下限，依修正
      前刑法第三十三條第五款規定：「主刑之種類如左：五、
      罰金，一元以上。」換算成新台幣為三元，修正後刑法第
      三十三第五款規定為：「主刑之種類如下：五、罰金，新
      臺幣一千元以上，以百元計算之。」是依修正後刑法第三
      十三條第五款規定，就罰金刑之下限有所提高。
    (二)修正前刑法第四十一條第一項前段及罰金罰鍰提高標準條
      例第二條之規定，易科罰金之折算標準，應以銀元三百元
      折算一日，經換算為新臺幣後，應以新台幣九百元折算為
      一日，惟修正後刑法第四十一條第一項前段則規定「犯最
      重本刑為五年以下有期徒刑以下之刑之罪，而受六個月以
      下有期徒刑或拘役之宣告者，得以新台幣一千元、二千元
      或三千元折算一日，易科罰金。」是比較新舊法之結果，
      新法並非較有利於被告。
    (三)本件綜合上揭新舊刑法比較之結果，並本於統一性及整體
      性原則，關於被告所犯刑法之罪，新修正之刑法並未較有
      利於被告，爰一體適用修正前之刑法。
三、核被告所為，係違反商標法第八十一條第一款而犯同法第八
    十二條之販賣仿冒商標商品罪。本件輸入仿冒商標商品及意
    圖販賣而陳列仿冒商標商品之低度行為，均為販賣之高度行
    為所吸收，不另論罪。又刑事法若干犯罪之行為態樣，本質
    上原具有反覆、延續實行之特徵，立法時既予特別歸類，定
    為犯罪構成要件之行為要素，則行為人基於概括之犯意，在
    密切接近之一定時、地持續實行之複次行為，倘依社會通念
    ，於客觀上認為符合一個反覆、延續性之行為觀念者，於刑
    法評價上，即應僅成立一罪，俾免有重複評價、刑度超過罪
    責與不法內涵之疑慮；學理上所稱「集合犯」之職業性、營
    業性或收集性等具有重複特質之犯罪均屬之，例如經營、從
    事業務、收集、販賣、製造、散布等行為概念者是，此有最
    高法院九十五年度臺上字第一０七九號判決意旨可資參照。
    是被告陳列、販賣前揭仿冒商標商品之營業性行為，係在密
    集期間內以相同之方式持續進行，未曾間斷，此販賣仿冒商
    標商品之犯行，即具有反覆、延續實行之特徵，從而在行為
    概念上，縱有多次陳列、販賣之舉措，仍應評價認係包括一
    罪之集合犯，公訴意旨認被告所為，應依修正前刑法第五十
    六條連續犯之規定，論以一罪，容有未洽，併此敘明。爰審
    酌本件販賣仿冒商標之商品，對商標權人所造成之損害、查
    扣仿冒商標商品之數量、被告犯罪後否認犯行，猶飾詞狡辯
    ，態度不佳，且未與告訴人達成和解、本件販賣之時間長短
    及其素行等一切情狀，量處如主文所示之刑，並諭知易科罰
    金之折算標準，以示懲儆。又本件被告之犯行為九十六年四
    月二十四日前所為，合於中華民國九十六年罪犯減刑條例第
    二條第一項第三款之規定，應減其宣告刑二分之一，並依同
    條例第九條之規定，諭知易科罰金之折算標準。扣案如附表
    所示仿冒商標之商品共五件，不問屬於被告與否，均應依商
    標法第八十三條規定宣告沒收，其餘扣案物品四件，則係被
    告所有之可洛米公司生產之真品，非違禁物，亦非供犯罪所
    用或犯罪預備之物，或因犯罪所生或所得之物，爰不併予宣
    告沒收。
據上論斷，應依刑事訴訟法第二百九十九條第一項前段，商標法
第八十二條、第八十三條，刑法第十一條、第二條第一項前段、
修正前第四十一條第一項前段，刑法施行法第一條之一，修正前
罰金罰鍰提高標準條例第二條，現行法規所定貨幣單位折算新臺
幣條例第二條，中華民國九十六年罪犯減刑條例第二條第一項第
三款、第七條、第九條，判決如主文。
本案經檢察官熊南彰到庭執行職務
中    華    民    國    97    年    2     月    29    日
                  刑事第三庭    法  官  詹慶堂
以上正本證明與原本無異。
如不服本判決，應於判決送達後十日內向本院提出上訴狀（應抄
附繕本）。告訴人或被害人如對於本判決不服者，應具備理由請
求檢察官上訴，其上訴期間之計算係以檢察官收受判決正本之日
期為準。
                                書記官  羅欣宜
中    華    民    國    97    年    2     月    29    日
商標法第八十一條
未得商標權人或團體商標權人同意，有下列情形之一者，處三年
以下有期徒刑、拘役或科或併科新臺幣20萬元以下罰金：
一  於同一商品或服務，使用相同之註冊商標或團體商標者。
二  於類似之商品或服務，使用相同之註冊商標或團體商標，有
    致相關消費者混淆誤認之虞者。
三  於同一或類似之商品或服務，使用近似於其註冊商標或團體
    商標之商標，有致相關消費者混淆誤認之虞者。
商標法第八十二條
明知為前條商品而販賣、意圖販賣而陳列、輸出或輸入者，處一
年以下有期徒刑、拘役或科或併科新臺幣五萬元以下罰金。
附表：
┌──┬─────┬─────┬──────┬──────┐
│號碼│商標專用權│專用商品  │扣案之仿冒商│備       註 │
│    │人        │          │品數量      │            │
├──┼─────┼─────┼──────┼──────┤
│一  │日商可洛米│以皮繩串起│1件         │95偵15792卷 │
│    │哈特斯日本│之有刀尖之│            │第86頁編號證│
│    │公司      │心型匕首  │            │物1         │
├──┼─────┼─────┼──────┼──────┤
│二  │日商可洛米│墓園戒指  │1件         │95偵15792卷 │
│    │哈特斯日本│          │            │第86頁編號證│
│    │公司      │          │            │物2         │
├──┼─────┼─────┼──────┼──────┤
│三  │日商可洛米│十字型安全│1件         │95偵15792卷 │
│    │哈特斯日本│別針      │            │第86頁編號證│
│    │公司      │          │            │物5         │
├──┼─────┼─────┼──────┼──────┤
│四  │日商可洛米│絨革囊袋  │1件         │95偵15792卷 │
│    │哈特斯日本│          │            │第87頁編號證│
│    │公司      │          │            │物7         │
├──┼─────┼─────┼──────┼──────┤
│五  │日商可洛米│天使墜飾  │1件         │95偵15792卷 │
│    │哈特斯日本│          │            │第87頁編號證│
│    │公司      │          │            │物8         │
│    │          │          │            │            │
└──┴─────┴─────┴──────┴──────┘


司法院資訊處製作；財團法人民間司法改革基金會備份。
